【裁判字號】    89,台上,278
【裁判日期】    890120
【裁判案由】    違反森林法
【裁判全文】
最高法院刑事判決                                八十九年度台上字第二七八號
    上訴人  甲○○○
右上訴人因違反森林法案件，不服台灣高等法院台南分院中華民國八十六年十二月二
十三日第二審判決（八十六年度上訴字第一八七九號，起訴案號：台灣台南地方法院
檢察署八十六年度偵字第六八○九號），提起上訴，本院判決如左：
    主  文
原判決關於罪刑部分撤銷。
甲○○○於他人森林內，擅自設置工作物，處有期徒刑柒月。
如附圖藍線部分所示土地內之鐵皮屋貳間、帆布所搭之休息處壹處之工作物，均沒收
。
    理  由
本件原判決認定：上訴人即被告甲○○○曾因在台南縣楠西鄉林務局玉井區第二十三
林班內擅自興建寺廟，經第一審判處有期徒刑六月，緩刑二年確定，所興建之寺廟經
強制執行拆除在案。詎其復意圖為自己不法之利益，於前開建物拆除後，復於不詳時
間，再度在前開林班地內，如附圖藍線部份所示土地上，擅自搭建鐵皮屋二間及帆布
所搭之休息處一處，面積共九○‧二○平方公尺，用以供奉神像及居住使用等情。係
以上開事實，已據上訴人供承不諱，並有現場照片，林務局嘉義林區管理處玉井工作
站複丈成果圖附卷可稽，復經目擊證人（即該站巡視員）賴文風指證綦詳，因認其犯
行明確，堪以認定，為其所憑之證據及認定之理由。而以上訴人否認犯罪，及所辯各
節，為無可取，亦經予以指駁。核其所為，係犯森林法第五十一條第一項在他人林地
內擅自設置工作物罪，雖上訴人所為，同時又觸犯刑法第三百二十條第二項之竊佔罪
，惟森林法第五十一條第一項為刑法第三百二十條第二項之特別法，為法條競合關係
，依特別法優先適用之法則，應依森林法第五十一條第一項論處，已說明其理由。該
處並非保安林地，第一審竟依同條第二項於保安林犯之者之規定，加重其刑論處，適
用法則不當，予以撤銷改判，就裁判時法言，原判決尚無不合，上訴意旨仍執陳詞，
否認犯罪，為單純之事實上爭執，砌詞任意指摘原判決違法，亦無理由。惟按行為後
，法律有變更者，適用裁判時法律，但裁判前之法律有利於行為人者，應適用最有利
於行為人之法律，刑法第二條第一項定有明文。查森林法第五十一條第一項之刑度，
修正前為六月以上五年以下有期徒刑，得併科銀元三萬元（折合新台幣九萬元）以下
之罰金，而該條項於民國八十七年五月二十七日修正後之刑度，為六月以上五年以下
有期徒刑，得併科新台幣六十萬元以下罰金，兩相比較，以修正前之舊法有利行為人
，原判決未及比較，於法亦屬有違。顧此違誤，尚不影響於事實之確定，本院可據以
為裁判，爰將原判決之罪刑部分撤銷，由本院自為判決，以資糾正。
據上論結，應依刑事訴訟法第三百九十七條、第三百九十八條第一款，修正前森林法
第五十一條第一項、第四項，刑法第十一條前段、第二條第一項但書，判決如主文。
中      華      民      國    八十九    年      一      月     二十     日
                              最高法院刑事第四庭
                                  審判長法官  黃  劍  青
                                        法官  劉  敬  一
                                        法官  林  增  福
                                        法官  邵  燕  玲
                                        法官  吳  三  龍
      右正本證明與原本無異
                                              書  記  官
中      華      民      國    八十九    年      一      月    二十七    日


司法院資訊處製作；財團法人民間司法改革基金會備份。
